臺灣高等法院交通法庭判決　　　　　　　　　　　九十三年度交上易字第一九０號
　　上　訴　人
　　即　被　告　　甲○○
右上訴人即被告因業務過失傷害案件，不服臺灣士林地方法院九十三年度交易字第五
七號，中華民國九十三年五月十二日第一審判決（臺灣士林地方法院檢察署檢察官以
九十二年度偵字第五五八六號聲請簡易判決處刑書聲請以簡易判決處刑，經原審法院
改依通常程序審理），提起上訴，本院判決如左：
    主  文
原判決撤銷。
甲○○從事業務之人，因業務上之過失傷害人，處有期徒刑伍月，如易科罰金，以
佰元折算壹日。緩刑貳年。
    事  實
一、甲○○為營業小客車駕駛人，乃從事駕駛業務之人，於民國（下同）九十二年二
    月三日下午三時十五分許，駕駛車牌號碼一六０─ＬＷ號營業小客車，沿臺北市
    北投區○○路，由東往西方向行駛，行經大業路、北投路二段交岔路口，原應注
    意汽車行駛至交岔路口，轉彎車應讓直行車先行，而依當時係日間自然光線、天
    候陰、柏油路面乾燥、無缺陷、視距良好無障礙物，並無不能注意之情事，竟疏
    未注意，未讓由丙○○所騎乘後座搭載乙○○，沿大業路由西往東方向直行之車
    牌號碼ＡＵＸ─三六一號重機車先行，即貿然搶先左轉，致小客車之車頭撞及重
    機車之左側，丙○○、乙○○因而人車倒地，丙○○受有左小指骨折之傷害，乙
    ○○受有左下肢腓骨骨折、左下肢撕裂傷、合併皮瓣壞死、傷口感染蜂窩組織炎
    之傷害。甲○○駕車肇事後，於有偵查犯罪職權之機關尚不知何人為肇事者前，
    即主動向據報趕赴處理之員警表明其係肇事者並陳述肇事之經過，自首而接受裁
    判（此部分起訴書未記載）。
二、案經丙○○、乙○○訴由臺北市政府警察局北投分局報請臺灣士林地方法院檢察
    署檢察官偵查起訴。
    理  由
一、訊據被告甲○○，對其駕駛車牌號碼一六０─ＬＷ號營業小客車，沿臺北市○○
    區○○路，由東往西方向行駛，於左轉北投路二段時，與告訴人丙○○所騎乘沿
    大業路由西往東方向直行之車牌號碼ＡＵＸ─三六一號重機車發生碰撞，致告訴
    人丙○○及所搭載之另一告訴人乙○○倒地受傷之事實，供認不諱，惟辯稱：其
    左轉前已注意對向之直行車，俟前無來車始左轉，因告訴人丙○○之重機車超速
    行駛，始撞及小客車，其縱有過失，亦屬輕微，且原判決之量刑過重云云。
二、經查：
（一）被告駕駛車牌號碼一六０─ＬＷ號營業小客車，於右揭時、地，因車頭撞及告
      訴人丙○○騎乘之車牌號碼ＡＵＸ─三六一號重機車左側，致告訴人人車倒地
      ，二人分別受有如事實所載之傷害等事實，迭據告訴人丙○○、乙○○指訴綦
　    詳，並有道路交通事故調查報告表二紙、道路交通事故補充資料表一紙、現場
      圖一紙、談話記錄表二紙、現場及車損照片影本四幀、診斷證明書二紙在卷（
      偵查卷第十二頁至第十三頁、第十七頁至第二二頁、第二五頁至第二六頁）可
      資佐證；又被告駕車肇事後，於有偵查犯罪職權之機關尚不知何人為肇事者前
      ，即主動向到場處理之員警表明其為肇事者及陳述肇事之經過，並接受裁判等
      情，亦有臺北市政府警察局北投分局交通分隊道路交通事故補充資料表所附處
      理員警填製之單據在卷（偵查卷第二三頁）可稽。
（二）前開肇事地點之速率限制為時速五十公里，有前揭道路交通事故調查報告表之
      記載可按，而告訴人丙○○陳稱車禍發生時其騎乘重機車之時速約為四十公里
      ，行經北投路二段與大業路交岔路口時，並放開油門減速等語，本院復查無告
      訴人丙○○有超速行駛之證據，被告辯稱乃告訴人丙○○超速云云，尚屬無據
      。
（三）依前開現場圖所繪及現場照片所攝，小客車與重機車相撞處亦即重機車倒地位
      置，已靠近北投路雙向車道之分隔島即捷運高架橋下，而依卷附臺北市政府警
      察局北投分局交通分隊道路交通事故補充資料表之記載，二車因車禍所造成之
      車損分別為：小客車右前保險桿撞痕、方向燈脫落及重機車左前車身破裂，堪
      徵係被告所駕駛之小客車右前車頭與告訴人丙○○所騎乘之重機車左側發生碰
      撞，且係重機車較小客車先行至道路之中心處。被告辯稱其前方並無告訴人丙
      ○○所騎乘之機車，乃該重機車撞及小客車云云，顯與事實不符。
（四）按轉彎車應讓直行車先行。但直行車尚未進入交岔路口，而轉彎車已達中心處
      開始轉彎，直行車應讓轉彎車先行，道路交通安全規則第一百零二條第一項第
      六款定有明文。被告駕車自應注意上揭規定，且依卷附道路交通事故調查報告
      表之記載，肇事當時係日間自然光線、天候陰、柏油路面乾燥、無缺陷、視距
      良好無障礙物，又非不能注意，竟疏未注意，未讓直行且先到達路口之告訴人
      丙○○重機車先行，即貿然搶先左轉，以致發生車禍，被告顯有過失甚明，臺
      北市車輛行車事故鑑定委員會及覆議委員會亦均同認被告左轉彎車未讓直行車
      先行為肇事原因，告訴人丙○○則無肇事因素，此有臺北市車輛行車事故鑑定
      委員會九十二年十月十五日北鑑審字第０九二三０三二四七００號函所附鑑定
      意見書、臺北市政府交通局九十三年二月十一日北市交五字第０九三三０一四
      ０五００號函所附鑑定覆議意見書在卷（原審卷第三九頁至第四０頁、第五八
      頁至第六０頁）足參。又告訴人二人所受如事實欄所載之傷害，既係因被告之
      前開過失行為所致，則被告之過失行為與告訴人之受傷害結果間，自具有相當
      因果關係。
（五）綜上所述，被告上開所辯各節，無非避就、卸責之詞，均不足採信。被告聲請
      傳喚肇事當時營業小客車所載乘客謝秋明、丁○○，本院認本案事證已臻明確
      ，無俟證人到庭再行審結之必要，被告之犯行洵堪認定。
三、查被告係職業駕駛人，於執行業務中駕車肇事，致人受傷，核其所為，係犯刑法
    第二百八十四條第二項前段之業務過失傷害罪。被告以一過失行為傷害告訴人丙
    ○○、乙○○二人，為想像競合犯，應論以一罪。被告於肇事後員警前往處理時
    在場，並當場承認為肇事者而接受裁判，應依刑法第六十二條前段之規定，減輕
    其刑。
四、原審據以對被告論罪、科刑，固非無見；惟查，原判決未及審酌被告於本院審理
    期間已與告訴人成立調解，賠償告訴人新臺幣二十萬元（有臺灣士林地方法院簡
    易庭調解程序筆錄一紙附卷可佐）之犯罪後情狀，尚有未洽。被告提起上訴意旨
    以其過失程度甚微，雖無理由，然原判決既有如上之可議，即屬無可維持，應由
    本院予以撤銷改判。爰審酌被告之品行、過失之程度、所生損害及告訴人於本院
    審理時到庭表示不願追究等一切情狀，量處如主文第二項所示之刑，並諭知易科
    罰金之折算標準。查被告未曾受有期徒刑以上刑之宣告，有本院被告全國前案紀
    錄表附卷可憑，因駕車疏忽致罹法網，且已與告訴人成立調解，經此次偵、審程
    序及科刑判決後，當知所警惕，信無再犯之虞，本院因認對被告所處之刑，以暫
    不執行為適當，爰併予宣告緩刑二年，用啟自新。
據上論斷，應依刑事訴訟法第三百六十九條第一項前段、第三百六十四條、第二百九
十九條第一項前段，刑法第二百八十四條第二項前段、第五十五條、第六十二條前段
、第四十一條第一項前段、第七十四條第一款，罰金罰鍰提高標準條例第一條前段、
第二條，判決如主文。
本案經檢察官黃柏齡到庭執行職務
中　　華　　民　　國　　　九十三　　　年　　　九　　　月　　  二十九    日
                              臺灣高等法院交通法庭
                                  審判長法  官  陳　春　秋
                                        法  官  洪　英　花
                                        法  官  王　麗　莉
右正本證明與原本無異。
不得上訴。
                                        書記官  蘇  秋  
中　　華　　民　　國　　　九十三　　　年　　　九　　　月　　   三十     日
附錄：本案論罪科刑法條全文
刑法第二百八十四條第二項前段：
從事業務之人，因業務上之過失傷害人者，處一年以下有期徒刑、拘役或一千元以下
罰金。
